臺灣高等法院交通事件裁定　　　　　 100 年度交抗字第310號
抗　告　人　張蓬生
上列抗告人因違反道路交通管理處罰條例案件，不服臺灣臺北地
方法院中華民國100年2月25日所為裁定（100年度交聲字第169號
），提起抗告，本院裁定如下：
    主  文
抗告駁回。
    理  由
一、原裁定意旨略以：按受處分人不服道路交通管理處罰條例第
    8 條主管機關所為之處罰者，依同條例第87條第1 項規定，
    固得於收到裁決書之翌日起20日內，向管轄地方法院聲明異
    議，惟得為聲明異議之主體者，限於該條例第8 條主管機關
    所處罰之受處分人，如非受處分人聲明異議或主管機關尚未
    開立裁決書即聲明異議，皆難認其異議合於法律上之程式。
    查抗告人即異議人張蓬生違反道路交通管理處罰條例事件，
    尚未經道路交通管理處罰條例第8條第1項第1款、第3項所定
    公路主管機關裁決處罰，有原審公務電話紀錄附卷可稽，揆
    諸前揭說明，抗告人對於尚未經裁決之違反道路交通管理處
    罰條例事件聲明異議，屬裁決前之異議，其異議不合法律上
    之程式，且無從補正，應予駁回等語。
二、抗告意旨略以：抗告人於100年1月24日上午10時13分駕駛其
    配偶吳桃源所有之AT2983號自用小客車返家，為安頓外孫幼
    童及行李，方於臺北市○○街13號前暫停車輛，旋遭開單舉
    發，嗣接獲臺北市停車管理工程處100年2月11日函文，乃依
    該函指示「若不服主管機關所為處罰，得於接到裁決書之翌
    日起20日內向管轄地方法院聲明異議」，向臺灣臺北地方法
    院提出聲明異議。詎原裁定卻指抗告人未向「臺北市交通裁
    決所」陳述意見，此與前揭函文所謂「向管轄地方法院聲明
    異議」矛盾，抗告人係依公文指示，向臺北地方法院提出申
    訴，原裁定以其不符法定程式而裁定駁回，容有違誤，爰依
    法提起抗告，請求撤銷原裁定云云。
三、按依道路交通管理處罰條例所定罰鍰之處罰，行為人接獲違
    反道路交通管理事件通知單後，應於15日內，向處罰機關陳
    述意見或到達指定處所聽候裁決；次按違反道路交通管理處
    罰條例之受處分人，不服該條例第8 條主管機關所為之處罰
    ，得於「接到裁決書之翌日起20日內」，向管轄地方法院聲
    明異議，道路交通管理處罰條例第9 條第1 項、第87條第1
    項分別定有明文；又法院認聲明異議不合法律上之程式，且
    無從補正者，應以裁定駁回之，道路交通事件處理辦法第17
    條前段亦有明文。是違反道路交通管理處罰條例之受處分人
    得依前述規定聲明異議之對象，係主管機關之「裁決」，即
    行政機關所為具有行政罰性質之行政處分，而非違規舉發通
    知。從而，行為人接獲道路交通管理處罰條例所定罰鍰處罰
    之通知，如有不服，應先向處罰機關陳述意見或依通知所定
    期限前往指定處所聽候裁決；其收受裁決書後仍不服該裁決
    者，始得向管轄之地方法院聲明異議。如於交通主管機關裁
    決前，即先向管轄之地方法院聲明異議，因法定得異議之對
    象尚未存在，該異議自不合法律上之程式，且無從補正，依
    法應予駁回。
四、經查：依道路交通管理處罰條例第87 條第1項規定，受處分
    人不服第8 條主管機關所為之處罰，得於接到裁決書之翌日
    起20日內，向管轄地方法院聲明異議。故道路交通管理處罰
    條例第8 條所定主管機關處罰之受處分人，不服該主管機關
    裁罰之受處分人，必須於「接到裁決書」之翌日起20日內，
    向管轄地方法院聲明異議，始為合法。查本件抗告人駕駛車
    號AT-2983 自小客車於100年1月24日，在臺北市○○街13號
    處劃有紅線路段停車，經臺北市停車管理工程處依據採證照
    片，依道路交通管理條例第56條第1項第1款規定逕行舉發，
    有該處北市交停字第1AF736288 號舉發違反道路交通管理事
    件通知單在卷可稽（見原審卷第5 頁），抗告人不服舉發，
    提出申訴後，經臺北市停車管理工程處於100年2月11日以北
    市停管字第10030653800號函說明舉發依據，並函示如對行
    政處分仍有疑義，得依道路交通管理處罰條例第87條規定：
    「不服第8 條主管機關所為之處罰，得於接到裁決書之翌日
    起20日內，向管轄地方法院聲明異議」，此有上揭函文在卷
    可查（見原審卷第4 頁）。詎抗告人於100年2月24日即向原
    審法院聲明異議，然本件交通違規事件主管機關設置之臺北
    市交通事件裁決所迄100年3月29日止，尚未為裁決等情，有
    原審法院及本院公務電話紀錄在卷可稽（見原審卷第11頁、
    本院卷第10頁）。是抗告人就未經主管機關裁決之違反道路
    交通管理處罰條例事件逕向原審法院聲明異議，顯然不合法
    律上程式。原裁定以其聲明異議不合法律上之程式，且無從
    補正，而予駁回，經核尚無違誤。抗告意旨雖以：其係依臺
    北市停車管理工程處前述函文向原審法院聲明異議，符合函
    示之程式云云，然上開公文已明白函示：受通知人如對行政
    處分仍有疑義，得依道路交通管理處罰條例第87條規定，於
    「接到裁決書」之翌日起20日內，向管轄地方法院聲明異議
    等情，業如前述；是抗告人於臺北市交通事件裁決所未依法
    裁決，做出行政處分前，即逕向地方法院聲明異議，自與前
    述公文函示意旨有違，難謂已符合法定程式。綜上所述，抗
    告人徒執陳詞，指摘原裁定不當，為無理由，應予駁回。
據上論斷，應依道路交通管理處罰條例第89條、道路交通事件處
理辦法第25條及刑事訴訟法第412 條，裁定如主文。
中    華    民    國   100    年    3     月    29    日
              刑事第二十四庭審判長法  官  李錦樑
                                  法  官  張惠立
                                  法  官  朱瑞娟
以上正本證明與原本無異。
不得再抗告。
                                  書記官  郭家慧
中    華    民    國   100    年    3     月    30    日